【裁判字號】    90,交抗,39
【裁判日期】    900430
【裁判案由】    聲明異議
【裁判全文】
臺灣高等法院高雄分院刑事裁定    九十年度交抗字第三九號
    抗告人  甲○○
右列抗告人因違反道路交通管理處罰條例案件，不服臺灣高雄地方法院中華民國八十
九年十二月二十一日裁定（八十九年度交聲字第二二０號），提起抗告，本院裁定如
左：
    主    文
抗告駁回。
    理    由
一、本件抗告意旨略以：抗告人甲○○於八十九年九月十八日上午八時許，在國道一
    號中山高速公路南向車道第三六三點五公里處，駕駛車號ＶＵ—五０四六號自小
    客車，為警拍照逕行舉發違規行駛路肩，實乃係因抗告人適由國道十號公路轉入
    國道一號公路時，因塞車始順道而行，並未發覺行駛在路肩道路上；且抗告人均
    於法定期間內提出抗告，然所裁定之金額竟為新臺幣（下同）六千元，顯有未洽
    ，爰依法提起抗告。
二、按汽車行駛高速公路，不得在路肩上行駛，或利用路肩超越前車或倒車；又汽車
    行駛於高速公路，而不遵管制之規定者，處汽車駕駛人新臺幣三千元以上六千元
    以下罰鍰。高速公路交通管制規則第九條第一項第二款及道路交通管理處罰條例
    第三十三條第一項分別定有明文。
三、經查：
(一)、抗告人對於右揭時地駕車違規行駛路肩，經國道公路警察局第五警察隊岡山分隊
    隊員拍照逕行舉發等情坦承不諱，復有照片一幀、內政部警政署國道公路警察局
    舉發違反道路交通管理事件通知單及交通部公路局旗山監理站違反道路交通管理
    事件裁決書各一紙附卷足憑，參以抗告人考領有普通小型車駕駛執照，有公路監
    理電子閘門—證號查詢汽車駕駛人之網路資料一紙在卷可佐，對於不得行駛路肩
    之規定，理應知之甚詳。再依卷附照片所示，抗告人違規行駛路肩之際，其他車
    道上之車輛正值塞車，而均能依規定在合法之車道上排隊靜候道路順暢，僅有抗
    告人等少數駕駛人未依規定行駛路肩，如該路段標示不清而使抗告人發生誤判，
    為何其他駕駛人未如抗告人般發生誤判而改駛路肩以迴避壅塞之車道？其他駕駛
    人若非至愚，如該路段之路肩可供合法行駛，何需在非路肩車道上排隊苦苦等候
    ？抗告人行經該塞車路段，唯有路肩車道暢行無阻，又自承係因塞車始順道而行
    ，豈能謂其主觀上毫無違規之警覺或認知？是其所辯未發覺行駛在路肩云云，顯
    為卸責之詞，委無足採。
(二)、又法律規定行為人違反某一行政處罰規定時，科以一定範圍內而非固定單一之罰
    鍰，係為使行政機關作成行政處分之際，有權審酌個案具體情況即違規之態樣、
    程度及情節而為妥適之決定，此即為行政機關之裁量權，如行政機關依其裁量權
    就各行為人違規情節輕重，在法律所定之範圍內作成決定，即合乎法律規定而無
    違法或不當可言，司法機關尚屬無權置喙，僅有在行政機關濫用或怠於行使其裁
    量權而作成違法或不當決定時，始得由司法機關依法撤銷之。本件抗告人被科處
    六千元罰鍰，固屬道路交通管理處罰條例第三十三條第一項所定之最高金額，然
    高速公路設置路肩，係為避免於高速公路發生車禍導致路況壅塞之際，使救護車
    、警車及拖吊車等車輛得藉以因應緊急狀況，及時爭取時效，保障、維護駕駛人
    及乘客之人身、財產安全，為達此一目的，自須隨時保持路肩車道之通暢無阻，
    惟抗告人卻為一己短暫之便利，無視其他守法駕駛人之權益，在此一壅塞路段違
    規行駛路肩，如遇有緊急狀況發生，將導致救護車等執行公務車輛無法及時緊急
    救援，顯有造成他人生命、身體重大危害之虞，其違規情節實屬嚴重，則交通部
    公路局旗山監理站據以科處最高之六千元罰鍰，難謂有何違法、不當之處。原審
    據此以異議無理由而駁回之，經核並無不合，抗告人抗告意旨仍執陳詞，指摘原
    裁定不當，並無理由，自應予駁回。
據上論結，應依道路交通案件處理辦理第二十六條、刑事訴訟法第四百十二條，裁定
如主文。
中    華    民    國      九十      年       四       月     三十   日
                              臺灣高等法院高雄分院刑事第八庭
                                  審判長法官  郭雅美
                                        法官  莊飛宗
                                        法官  洪兆隆
右正本證明與原本無異。
不得再抗告。
                                      書記官  葉淑華
中    華    民    國      九十      年       五       月     三     日
                                                                    Ｄ


司法院資訊處製作；財團法人民間司法改革基金會備份。
